臺灣高等法院臺中分院刑事判決　　　　96年度上訴字第2548號
上　訴　人
即　被　告　丁○○
指定辯護人　本院公設辯護人　王金陵
上　訴　人
即　被　告　丙○○
　　　　　　　　　　於台灣台中監獄苗栗分監執行中
　　　　　　　　　　現寄押於台灣臺中監獄
選任辯護人　葉涵德律師
上列上訴人因重傷害案件，不服臺灣臺中地方法院95年度訴字第
3584號中華民國96年8月8日第一審判決（起訴案號：臺灣臺中地
方法院檢察署95年度偵字第18283號），提起上訴，本院判決如
下：
      主  文
原判決撤銷。
丁○○共同使人受重傷，處有期徒刑伍年陸月。扣案之斧頭壹把
沒收。
丙○○幫助共同傷害人之身體致重傷，累犯，處有期徒刑壹年捌
月。
      事  實
一、丙○○前因竊盜、違反毒品危害防制條例、贓物等案件，經
    法院各判處有期徒刑二年六月、六月、七月，嗣並定應執行
    刑有期徒刑三年五月確定，經送監執行，於民國 (下同 )九
    十三年十二月二十九日縮刑期滿執行完畢。猶不知悔改，緣
    丁○○之前曾被綽號「大貼」之乙○○毆打，乃於九十五年
    八月十五日，邀同友人王欽良（另行審結）及年籍不詳之成
    年男子共約十餘人，助其尋仇，王欽良遂與知悉乙○○行蹤
    之丙○○聯繫，丙○○預見王欽良一方與乙○○有糾紛，對
    乙○○來意不善，若帶領彼等尋得乙○○後，雙方可能發生
    衝突、毆打之情事，且乙○○勢單力孤，客觀上得預見其可
    能遭圍毆致重傷，竟基於幫助王欽良、丁○○等人傷害乙○○之犯意，於同日下午五時許，帶領王欽良、丁○○一夥十
    餘人，分乘三部汽車，至臺中縣大甲鎮○○路二一五一巷二
    二弄二○號土地公廟旁，尋得在該處飲酒之乙○○。王欽良
    與丁○○及不詳姓名之成年男子均預見以酒瓶敲擊被害人之
    頭部要害及以斧頭砍被害人之胸、背要害暨多人以拳頭毆打
    被害人，將致被害人重傷害，竟仍基於縱被害人因而受重傷
    亦不違背其等本意之重傷害犯意聯絡，於確認乙○○之身份
    後，旋由王欽良帶頭持酒瓶敲擊乙○○頭部，年籍不詳之成
    年男子十餘人再共同以拳頭圍毆乙○○，丁○○更取出攜帶
    之斧頭猛砍乙○○之胸、背身等處，致乙○○大量出血、不
    支倒地，王欽良、丁○○等人始行罷手，開車離去。乙○○
    因此受有左側胸部開放性外傷併肋骨骨折及橫隔破裂、頭部
    外傷、下背部開放性外傷、雙側掌部撕裂傷，及雙眼視神經
    萎縮，左眼視能嚴重減損而無法恢復之重傷害，幸經在場之
    友人崔慶濱打電話叫救護車立即將乙○○送醫救治，始免於
    難。嗣經警循線查獲王欽良、丁○○、丙○○，丁○○並帶
    同警方起出其所有供本件犯罪所用之斧頭一把。
二、案經乙○○訴由臺中縣警察局大甲分局移送臺灣臺中地方法
    院檢察署檢察官偵查起訴。
      理  由
一、訊據被告丁○○坦承共同傷害乙○○之事實，惟否認有重傷
    害之故意，辯稱：伊僅在教訓乙○○，無使其受重傷之犯意
    ，且乙○○之傷經台中榮民總醫院鑑定為撞擊外傷後引起，
    與伊之砍傷無涉云云，被告丙○○否認有何傷害犯行，辯稱
    ：王欽良僅告訴伊有話要找乙○○談論，伊並不知丁○○等
    與乙○○有仇，亦不知丁○○攜帶多人要毆打乙○○，且伊
    並未動手傷害乙○○云云，經查：
  上開犯罪事實業據被告二人於原審中坦承不諱，核與證人乙○○、張豐昌、崔慶濱於警詢、偵查中之證述及證人李國平
    於偵查中證述之情節均相符 (被告及辯護人暨檢察官對證人
    乙○○、張豐昌、崔慶濱等人警詢中所述於原審審理中並無
    異議，本院審酌渠等警訊時分別就被害及目睹過程陳述，均
    無不當，且與客觀事實相符，自有證據能力，另證人乙○○
    等偵查中之證述並無顯有不可信之情況，亦有證據能力，均
    得採酌) ，並有行政院國軍退除役官兵輔導委員會台中榮民
    總醫院診斷證明書二紙（其上記載乙○○受有左側胸部開放
    性外傷併肋骨骨折及橫隔破裂、頭部外傷、下背部開放性外
    傷、雙側掌部撕裂傷，及雙眼外傷性視神經病變）、刑案現
    場圖及現場照片、案發現場監視器錄影光碟暨翻拍照片在卷
    及斧頭一把扣案可資佐證。
  另原審法院依職權囑託行政院國軍退除役官兵輔導委員會台
    中榮民總醫院詳予鑑定被害人乙○○雙眼傷勢情形，經該院
    以九十六年四月六日中榮醫企字第○九六○○○四六三三號
    函覆鑑定結果為：「乙○○於96年3月14 日接受鑑定，當時
    矯正視力右眼0.3、左眼為15 公分前辨手指數，左眼瞳孔反
    射異常，左眼有輕微白內障，右眼視神經呈些微蒼白，左眼
    則呈明顯蒼白，診斷為雙眼視神經萎縮、中心30度，視野檢
    查平均缺損右眼為-19.26dB、左眼為-31.82dB，視覺誘發電
    位檢查發現雙眼異常（左眼無反應），配合之前住院的資料
    ，應為撞擊外傷後引起的視神經病變，其雙眼視力受損均已
    無法恢復。」，堪認乙○○遭圍毆後，確受有左眼視能嚴重
    減損而無法恢復之重傷害。
  按共同正犯之意思聯絡，不限於事前有所協議，其於行為當
    時，基於相互之認識，以共同犯罪之意思參與者，亦無礙於
    共同正犯之成立（最高法院七十三年臺上字第一八八六號判
    例意旨參見）；又按共同實施犯罪行為之人，在合同意思範
    圍以內，各自分擔犯罪行為之一部，相互利用他人之行為，
    以達其犯罪之目的者，即為共同正犯，應對於全部所發生之
    結果，共同負責（最高法院九十年度臺上字第一六八二號刑
    事判決意旨參照）。又頭、胸、背等處係人體要害，多人以
    拳頭共同圍毆一人或以酒瓶敲擊人之頭部，以斧頭砍人之胸
    、背等處均足致被害人重傷害，被告丁○○係高中肄業，於
    案發時已滿二十二歲，王欽良案發時滿二十六歲，其他姓名
    不詳之男子均已成年，對此應能預見，被告丁○○竟攜帶扣
    案斧頭與王欽良糾集不詳姓名之成年男子十多人，經被告丙○○帶領至案發現場，確認乙○○為其等尋仇之對象後，隨
    即以上述方式毆、砍被害人乙○○，直到被害人乙○○倒地
    始作罷，乙○○受有上述重傷害顯不違背渠等之本意，渠等
    有使乙○○重傷害之不確定故意至為炯然，渠等間有犯意聯
    絡及行為分擔自應就被害人受重傷之結果共同負責。
  被告丙○○雖未動手毆擊被害人，惟其於原審供承：「事情
    的起因是我的朋友乙○○在外面白吃白喝，又假藉皇家當舖
    的名義在外做這些事情，皇家當舖的老闆那時候已經在勒戒
    了，只剩他老婆在顧當舖，我就看不過去，想要叫乙○○不
    要做這種事情，所以我才打電話給乙○○的朋友李國平，問
    李國平乙○○的下落，我打算要過去告訴乙○○，談上面所
    講的事情」、「本件一開始是王欽良要找乙○○，我也知道
    他們之間有糾紛，我受王欽良、丁○○之託找乙○○行蹤，
    而後回報訊息時，即已預見渠等找到乙○○後，雙方有可能
    發生衝突及傷害之情節」等語，被告丙○○既預見被告丁○○等人與乙○○間有糾紛，找到乙○○後雙方可能發生衝突
    、傷害，且客觀上亦可預見衝突後被告丁○○等十多人圍毆
    被害人一人將致被害人重傷 (無證據足認被告丙○○主觀上
    預見被告丁○○等人有使乙○○受重傷害之故意 )，竟仍攜
    帶被告丁○○等人前往乙○○喝酒處，乙○○因而被圍毆受
    上述重傷，被告黃源鴻鈺幫助被告丁○○等人傷害乙○○致
    重傷害之犯行應可認定，因被告丙○○與被害人乙○○間並
    無何深仇大恨，且不知被告丁○○攜帶扣案之斧頭，尚難以
    其攜帶被告丁○○等前往找尋乙○○，即認其與被告丁○○
    等人間有重傷害之犯意聯絡。
  綜上所述，本件事證明確，被告丁○○、丙○○上開所辯均
    係脫卸之詞，咸不足採，犯行均堪認定。至被告丁○○另辯
    稱案發後伊與友人電召救護車將乙○○送醫，符合中止未遂
    云云，然被告丁○○就其所辯電召救護車將乙○○送醫並不
    能提出證據證明，被害人乙○○係證人崔慶濱打電話聯絡救
    護車到場，業據其於警訊時陳述甚詳，並有證人李國平於偵
    查中之證述可佐，況被告等基於重傷害之間接故意，以上述
    方式毆、砍被害人乙○○至其倒地始作罷，顯不符中上未遂
    之要件，被告丁○○此部分所辯亦不足採信。
二、核被告丁○○所為，係犯刑法第二百七十八條第一項之重傷
    害罪。被告丙○○基於幫助被告丁○○等人對乙○○犯普通
    傷害之犯意，攜帶渠等前往乙○○喝酒處，主觀上未能預見
    被告丁○○等人將對乙○○重傷害，所為係犯刑法二百七十
    七條第二項之幫助傷害致重傷罪，公訴人認被告丙○○係共
    犯刑法第二百七十八第一項之重傷害罪，尚有未洽，起訴法
    條應予變更。被告丙○○係幫助犯，依刑法第三十條第二項
    之規定減輕其刑。被告丁○○與王欽良及不詳姓名之成男子
    多人間，有犯意聯絡及行為分擔，為共同正犯。被告丙○○
    前犯竊盜、違反毒品危害防制條例、贓物等罪，經法院各判
    處有期徒刑二年六月、六月、七月，嗣定應執行刑有期徒刑
    三年五月確定，送監執行後於九十三年十二月二十九日縮刑
    期滿執行完畢，有臺灣高等法院被告前案紀錄表及臺灣臺中
    地方法院檢察署刑案資料查註紀錄表在卷可按，於受有期徒
    刑之執行完畢後，五年以內故意再犯本件有期徒刑以上之罪
    ，為累犯，應依刑法第四十七條第一項之規定加重其刑，並
    先加後減。原審予以論罪科刑固非無見，惟查原審認被告丙○○共犯刑法第二百七十八條第一項之重傷害罪，尚有未洽
    ，被告丁○○上訴否認犯重傷害罪，被告丙○○上訴否認犯
    罪，雖均無理由，然原審判決既有如上未當之處，應由本院
    將其撤銷改判，爰審酌被告丁○○不思以正途排解糾紛，公
    然聚眾逞兇，造成被害人乙○○受有上述重傷害，手段暴戾
    ，嚴重危害社會治安，及其犯後態度良好，已與共犯王欽良
    共同賠償被害人乙○○新臺幣三十萬元並與之達成和解 (
    見卷附和解書 )，嗣後再賠償被害人新台幣拾萬元，並應允
    九十六年十一月十日起每月十日給付被害人乙○○二萬元之
    補償金，直至被害人殘障手冊廢止為止 (見卷附和解書影本
     )，被害人並表示宥恕；被告丙○○則僅基於幫助被告丁○○等人對乙○○犯普通傷害之犯意，攜帶渠等前往乙○○喝
    酒處，雖被害人乙○○因而重傷害，惟行為較動手逞兇之丁○○、王欽良等人為輕，犯後於原審雖坦承犯行，嗣於本院
    則否認犯行，迄未賠償被害人分文，及被害人於原審法院審
    理時亦表明不再追究丙○○所為等一切情狀，分別量處如主
    文第二、三項所示之刑。扣案之斧頭一把，係被告丁○○所
    有，供本件犯罪所用之物，業經丁○○供述在卷，依刑法第
    三十八條第一項第二款規定宣告沒收。
三、據上論斷，應依刑事訴訟法第三百六十九條第一項前段、第
    三百六十四條、第三百條、第二百九十九條第一項前段、刑
    法第二十八條、第二百七十七條第二項、二百七十八條第一
    項、第三十條第二項、第四十七條第一項、第三十八條第一
    項第二款，判決如主文。
    本案經檢察官甲○○到庭執行職務。
中　　華　　民　　國　　96　　年　　11　　月　　8 　　日
            刑事第九庭  審判長法  官  陳  筱  珮
                              法  官  余  仕  明
                              法  官  康  應  龍
上列正本證明與原本無異。
如不服本判決應於收受送達後十日內向本院提出上訴書狀，其未
敘述上訴之理由者並得於提起上訴後十日內向本院補提理由書（
均須按他造當事人之人數附繕本）。
                              書記官  姚  錫  鈞
中　　華　　民　　國　　96　　年　　11　　月　　9 　　日
